【裁判字號】    95,台抗,183
【裁判日期】    950324
【裁判案由】    假處分
【裁判全文】
最高法院民事裁定              九十五年度台抗字第一八三號
    再 抗告 人  日商武田藥品工業股份有限公司
                （武田藥品工業株式會社；Takeda  Pharmac-
                 eutica.
                        番1號.
                        1-.
                        000.
    法定代理人  甲○○○○Y.
    訴訟代理人  黃章典律師
                簡秀如律師
上列再抗告人因與國際精鼎科技股份有限公司間聲請假處分事件
，對於中華民國九十四年十月三十一日台灣高等法院裁定（九十
四年度抗更(一)字第三九號），提起再抗告，本院裁定如下：
    主  文
再抗告駁回。
再抗告訴訟費用由再抗告人負擔。
    理  由
本件再抗告人向台灣台北地方法院（下稱台北地院）聲請定暫時
狀態之假處分，主張：伊研發之「用以預防及治療糖尿病之醫藥
組合物」，已取得第一三五五○○號發明專利（下稱系爭發明專
利），詎相對人國際精鼎科技股份有限公司未經伊同意授權，竟
利用系爭發明專利之技術內容，設計並執行臨床試驗計畫，供訴
外人正和製藥股份有限公司（下稱正和公司）申請藥品查驗登記
用，使伊將受有重大損害，且有急迫危險，爰聲請禁止相對人自
行或委託他人或受他人委託設計、執行或協助執行行政院衛生署
所核准編號為CE -004-01之臨床試驗計畫（下稱系爭臨床試驗計
畫），或其他涉及「皮利酮」或其鹽類與「磺醯」類藥物之臨
床試驗計畫，並不得將該臨床試驗計畫所得之樣品、數據、分析
及結果報告交付他人。台北地院裁定駁回其聲請，再抗告人對之
聲明不服，提起抗告。原法院以：按於爭執之法律關係為防止發
生重大之損害或避免急迫之危險或其他相類之情形而有必要時，
當事人始得聲請法院為定暫時狀態之處分，此觀民事訴訟法第五
百三十八條第一項規定自明。查系爭臨床試驗計畫，業經試驗完
成其報告，並經行政院衛生署同意備查，相對人並已將相關資料
及文件返還正和公司，有相對人及行政院衛生署函在卷可憑，自
難認本件有避免急迫危害之情形，尚無宣告假處分之必要等詞，
因以裁定駁回其抗告，經核於法並無違誤。又除別有規定外，法
院應依當事人之聲明或請求而為裁判。當事人因情事變更，雖非
不得以他項聲明或請求代最初之聲明或請求，惟事件經言詞辯論
者，其變更聲明或請求，應於事實審言詞辯論終結前為之；不經
言詞辯論者，自應於法院為裁判即評決前為之。此與民事訴訟法
第二百三十一條第一項、第二百三十八條所定判決或裁定何時發
生羈束力，係屬二事。本件原裁定係於民國九十四年十月三十一
日評決，再抗告人於翌日即同年十一月一日始以相對人已完成系
爭臨床試驗計畫，伊原請求已失其意義為由，改請求相對人為金
錢賠償，聲請命相對人給付新台幣四百萬元之處分。其時既在原
法院評決後，雖原裁定係於同年十一月二日公告，亦無從據以廢
棄原裁定。再抗告意旨，執以指摘原裁定不當，聲明廢棄，難謂
有理由。
據上論結，本件再抗告為無理由。依民事訴訟法第四百九十五條
之一第二項、第四百八十一條、第四百四十九條第一項、第九十
五條、第七十八條，裁定如主文。
中    華    民    國  九十五  年    三    月  二十四  日
                      最高法院民事第五庭
                          審判長法官  吳  啟  賓
                                法官  高  孟  焄
                                法官  謝  正  勝
                                法官  鄭  玉  山
                                法官  吳  麗  女
      本件正本證明與原本無異
                                      書  記  官
中    華    民    國  九十五  年    四    月    四    日
                                                      v


司法院資訊處製作；財團法人民間司法改革基金會備份。
